臺灣新北地方法院刑事判決
110年度交易字第124號
公  訴  人  臺灣新北地方檢察署檢察官
被      告  陳榮棋


上列被告因過失傷害案件，經檢察官提起公訴（109年偵字第201
59號），本院判決如下：
  　主　文
陳榮棋犯過失傷害罪，處有期徒刑肆月，如易科罰金，以新臺幣
壹仟元折算壹日。
    事　實
一、陳榮棋於民國108年10月24日19時3分許，駕駛車牌號碼000-00
    00號營業小客車，沿新北市永和區永和路2段往中正橋方向行
    駛，行經上開路段與中興街口時，本應注意汽車在同向二車道以
    上之道路行駛而變換車道時，應讓直行車先行，並注意安全距離，
    而依當時情形，又無不能注意之情事，竟疏未注意，貿然變
    換車道而未讓直行車先行，亦未注意安全距離，適有陳珮珊
    騎乘之車牌號碼000-000號普通重型機車同向行駛至上開地點
    ，見狀閃避不及，兩車因而發生碰撞，致陳珮珊人車倒地，
    並受有左側手肘後位性脫臼合併外側肱骨撕裂性骨折之傷害
    。
二、案經陳珮珊訴由新北市政府警察局永和分局報告臺灣新北地
    方檢察署檢察官偵查起訴。
　　理　由
一、證據能力部分：
  ㈠按被告以外之人於審判外之陳述，雖不符前4條之規定，而經
    當事人於審判程序同意作為證據，法院審酌該言詞陳述或書
    面陳述作成時之情況，認為適當者，亦得為證據，刑事訴訟
    法第159條之5第1項定有明文。本條之立法意旨在於確認當
    事人對於傳聞證據有處分權，得放棄反對詰問權，同意或擬
    制同意傳聞證據可作為證據，屬於證據傳聞性之解除行為，
    如法院認為適當，不論該傳聞證據是否具備刑事訴訟法第15
    9條之1至第159條之4所定情形，均容許作為證據，不以未具
    備刑事訴訟法第159條之1至第159條之4所定情形為前提（最
    高法院104年度第3次刑事庭會議決議參照）。查本件判決所
    引用被告陳榮棋以外之人於審判外所為陳述，雖均屬傳聞證
    據，然本件當事人對於本判決下列所引用之供述證據其證據
    能力，於本院準備程序時均同意有證據能力，本院審酌上開
    證據資料製作時之情況，尚無違法不當及證明力明顯過低之
    瑕疵之情形，爰依刑事訴訟法第159條之5規定，認均具有證
    據能力。
  ㈡至下列所引用之其餘文書證據，無證據證明係公務員違背法
    定程序所取得，亦無顯有不可信之情況，已經本院於審理期
    日提示予當事人辨識而為合法調查，該等證據自得做為本案
    裁判之資料。
二、認定事實所憑之證據及理由：
　㈠訊據被告固坦承於上開時間、地點，駕駛上開車輛與告訴人
    陳珮珊騎乘之上開機車發生碰撞，告訴人因而人車倒地，並
    受有上開傷害之事實，惟矢口否認有何過失傷害之犯行，辯
    稱：當時我開在內側車道，看到前方有3台車等著左轉，所
    以我就變換車道切出來，我有先看右後方有無來車，但沒有
    看到，我切出來車身打直之後就聽到碰撞聲，是對方撞到我
    ，我沒有過失云云。經查：
　⒈被告於上開時間、地點，駕駛上開車輛與告訴人騎乘之上開
    機車發生碰撞，致告訴人人車倒地，並因而受有左側手肘後
    位性脫臼合併外側肱骨撕裂性骨折之傷害等情，業據被告於
    本院準備程序及審理中均坦承不諱（見本院卷第41、100頁
    ），核與證人即告訴人於警詢、偵查、本院審理中之證述、
    證人張先甫於本院審理中之證述情節相符（見偵卷第11-13
    、45、47、89-91頁，本院卷第94-97頁），復有天主教永和
    耕莘醫院乙種診斷證明書2紙及國立臺灣大學醫學院附設醫
    院診斷證明書、公路監理電子閘門證號查詢汽車駕駛人及車
    輛詳細資料報表、新北市政府警察局永和分局交通分隊道路
    交通事故現場草圖、現場圖、道路交通事故調查報告表㈠、
    道路交通事故調查報告表㈡各1份及現場照片共20張在卷可參
    （見偵卷第23-27、35-37、49-55、57-75頁），是此部分事
    實，首堪認定。
　⒉證人即告訴人於偵查中證稱：我當時騎車在永和路2段，我是
    騎外側車道，對方開計程車在內側車道，我快要到中興街的
    路口時，對突然往右偏移擦撞到我機車的左前方，我當下有
    試著煞車，但對方的車壓住我的車，我無法動，我們就發生
    碰撞，我就倒地受傷等語（見偵卷第90頁），其於本院審理
    中亦證稱：我那天騎車在永和路2段外側車道直行，在接近
    中興街的時候發生事故，當時被告駕駛計程車走在內側車道
    ，但在經過我的時候突然車身往右偏，導致他的右後側車身
    撞到我的左前側車身及左側車身，我被撞的當下雖然受到很
    大的驚嚇，但我有立刻煞車，我整個人飛彈到地上，左手就
    脫臼骨折；被告的車輛當時是車頭有一半先偏到外側車道，
    因此他的車身是非常貼近我的機車，可以說是壓住我的狀態
    ，他壓在我車子的左前側，我要煞車也沒辦法煞車，我沒有
    空間；在車禍發生前，我有意識到有一台計程車經過，當時
    我在外側車道，被告走在內側車道，如果我們都正常前行，
    我是不用特別關注他，但因為他在經過我的時候車頭突然右
    偏，我才意識到他要轉換車道，我意識到我就馬上煞車等語
    （見本院卷第91-93頁），觀諸告訴人前開歷次證述，其就
    被告所駕駛之上開車輛係自內側車道向右變換車道而導致其
    反應不及，因而發生碰撞等節始終證述一致，且就案發過程
    之證述內容詳細明確。參以證人張先甫於本院審理中證稱：
    本案車禍發生時，我與女友騎車到永和路2段往中正橋的方
    向，行經中興街口時，我們是行駛在外側車道偏內側車道線
    的旁邊，算是外側車道，我行駛在告訴人機車後方，被告的
    車輛在我的左前方，我看到被告車輛行駛在內側車道，有變
    換車道和減速的情形，逐漸往路口中間行駛，後來告訴人機
    車就撞到汽車的右後車身；被告的車子是從內側車道緩慢往
    外側車道，角度很小的往右切，應該是要往頂溪捷運站，我
    看到他正在往右切的過程中發生碰撞，但被告車子仍然持續
    往右切，他持續行駛一小段之後才停下來，告訴人機車碰撞
    後有往前滑行一點距離；發生車禍當時，兩台車幾乎都是直
    行，只是汽車有稍微往右切，應該是因為汽車稍微往右切又
    減速，機車才會反應不及撞上去等語（本院卷第94-97頁）
    ，其前開證述內容亦與告訴人之證述情節大致相符。綜合告
    訴人及證人張先甫前開證述內容，可知被告於上開時間駕駛
    車輛行經上開地點時，確實有自內側車道往外側變換車道之
    行為，同時在上開地點同向行駛於外側車道之告訴人，亦因
    被告貿然變換車道之行為，導致其反應不及而發生碰撞。至
    被告雖辯稱其所駕駛之車輛當時已經是直行狀態云云，然被
    告係於變換車道之過程中，因車身右偏而與告訴人發生碰撞
    乙節，業經本院認定如前，是被告前開所辯，與客觀事實不
    符，應無足採。
　⒊按汽車在同向二車道以上之道路變換車道時，應讓直行車先
    行，並注意安全距離，道路交通安全規則第98條第1項第6款
    定有明文，查被告既考領有職業小客車駕駛執照，此有被告
    之證號查詢汽車駕駛人查詢結果1紙在卷可查（見偵卷第35
    頁），其對於上揭規定應知之甚詳並確實遵守。而依當時天
    候晴、夜間有照明、柏油路面乾燥無缺陷、無障礙物且視距
    良好等情形，有上開道路交通事故調查報告表㈠在卷足憑，
    並無不能注意之情事，被告駕駛上開車輛行經上開地點時，
    竟未讓直行車先行並注意安全距離，即貿然變換車道而致生
    本件事故，其駕駛行為有過失甚明。又本案經送新北市政府
    車輛行車事故鑑定會鑑定及新北市車輛行車事故鑑定覆議會
    ，鑑定結果均認「被告駕駛營業自小客車，變換車道未讓直
    行車先行，為肇事原因」，此有新北市政府交通事件裁決處
    109年2月21日新北裁鑑字第1095121143號函所附新北車鑑字
    第0000000號鑑定意見書、新北市政府交通局109年12月25日
    新北交安字第1092179641號函所附鑑定覆議意見書各1份在
    卷可稽（見偵卷第17-19、88-100頁），益證被告駕駛車輛
    未讓直行車先行亦未注意安全距離，確有過失，至為明確。
　㈡刑法上之過失，其過失行為與結果間，在客觀上有相當因果
    關係始得成立。所謂相當因果關係，係指依經驗法則，綜合
    行為當時所存在之一切事實，為客觀之事後審查，認為在一
    般情形下，有此環境、有此行為之同一條件，均可發生同一
    之結果者，則該條件即為發生結果之相當條件，行為與結果
    即有相當之因果關係。反之，若在一般情形下，有此同一條
    件存在，而依客觀之審查，認為不必皆發生此結果者，則該
    條件與結果不相當，不過為偶然之事實而已，其行為與結果
    間即無相當因果關係（最高法院76年台上字第192號判例參
    照）。本案被告駕車變換車道未讓直行車先行並注意安全距
    離之行為，造成告訴人受有左側手肘後位性脫臼合併外側肱
    骨撕裂性骨折之傷害等情，已如前述，是告訴人之上開傷害
    係因本案事故所致，被告之過失行為與告訴人上開傷害結果
    間，具有相當因果關係。
　㈢綜上所述，本件事證明確，被告上開犯行，堪以認定，應依
    法論科。
三、論罪科刑：
　㈠核被告所為，係犯刑法第284條前段之過失傷害罪。
　㈡按刑法第62條所謂自首，祇以犯人在其犯罪未發覺前，自行
    向該管公務員申告其犯罪事實，而接受裁判為已足，至於嗣
    後對於犯行有所辯解，乃辯護權之行使，不能據此即認其先
    前之自首失其效力（最高法院92年度台上字第7254號判決意
     旨參照）。查被告於肇事後，留在事故現場，並於其犯罪
    未經有偵查犯罪職權之公務員發覺前，主動向前往現場處理
    之警員自首坦承為肇事人而接受裁判，此有道路交通事故肇
    事人自首情形記錄表1紙在卷可憑（見偵卷第79頁），則被
    告雖對於本案事故之過失責任有所爭執，惟此要屬被告於刑
    事訴訟程序上行使辯護權之範疇，揆諸前揭說明，仍認其符
    合自首要件，爰依刑法第62條前段之規定，減輕其刑。
　㈢爰審酌被告駕駛車輛時未讓直行車先行，並未注意安全距離
    ，因一時疏失而貿然變換車道，致發生本案交通事故，使告
    訴人受有上開傷害，徒增身體之不適及生活之不便，所為實
    有不該；且考量被告始終否認犯行，迄今未能與告訴人達成
    調解，以彌補告訴人所受損害，犯後態度難認良好；惟念及
    被告於本案發生前無前科紀錄，此有臺灣高等法院被告前案
    紀錄表1紙在卷可考（見本院卷第9-10頁），兼衡被告為本
    件事故之肇事原因、告訴人無肇事因素，及被告自述智識程
    度為國中畢業、目前無業（見本院卷第101頁），以及告訴
    人所受之傷勢程度等一切情狀，量處如主文所示之刑，並諭
    知易科罰金之折算標準。
據上論斷，應依刑事訴訟法第299條第1項前段（依刑事判決精簡
原則，僅記載程序法條），判決如主文。
本案經檢察官陳旭華提起公訴，檢察官陳姵伊到庭執行職務。
中　　華　　民　　國　　111 　年　　6 　　月　　15　　日
                  刑事第十八庭  法　官　劉明潔
　　　　　　　　　
以上正本證明與原本無異。
如不服本判決應於收受判決後20日內向本院提出上訴書狀，並應
敘述具體理由；其未敘述上訴理由者，應於上訴期間屆滿後20日
內向本院補提理由書（均須按他造當事人之人數附繕本）「切勿
逕送上級法院」。
                                書記官　連思斐
中　　華　　民　　國　　111 　年　　6 　　月　　15　　日
附錄本案論罪科刑法條全文：
中華民國刑法第284條
因過失傷害人者，處1年以下有期徒刑、拘役或10萬元以下罰金
；致重傷者，處3年以下有期徒刑、拘役或30萬元以下罰金。